臺灣臺北地方法院民事判決　　　　　　 95年度簡上字第591號
上　訴　人　丙○○
兼
訴訟代理人　戊○○
被上訴人　　奇異資融股份有限公司
法定代理人　丁○○
訴訟代理人　乙○○
　　　　　　甲○○
上列當事人間請求確認本票債權不存在事件，上訴人對於中華民
國95年9月1日臺灣臺北地方法院95年度北簡字第1216號第一審判
決提起上訴，本院於九十六年三月十二日言詞辯論終結，判決如
下：
    主  文
上訴駁回。
第二審訴訟費用由上訴人連帶負擔。
    事實及理由
一、上訴人起訴主張：被上訴人持有上訴人簽發，發票日民國94
    年5月24日，票面金額新臺幣（下同）700,000元之本票（下
    稱系爭本票）乙紙，惟系爭本票之票面金額及日期原係空白
    ，被上訴人竟未經上訴人授權而擅自填寫，當屬不法變造票
    據，是依票據法規定，系爭本票自屬無效。詎被上訴人執之
    向本院聲請本票准予強制執行，業經本院以94年度票字第75
    545號裁定在案，為此訴請確認被上訴人持有之系爭本票，
    對上訴人之票據債權不存在等語。原審為確認被上訴人於超
    過20 4,53 6元，對上訴人之票據債權不存在，並駁回上訴
    人其餘之訴之判決，上訴人對其敗訴部分提起上訴，並於本
    院聲明：（一）原判決不利上訴人部分廢棄。（二）廢棄部
    分確認被上訴人對上訴人之本票債權不存在。
二、被上訴人則以下列辯詞資為抗辯：
（一）上訴人戊○○因向被上訴人購買系爭車輛，而與被上訴人
      訂定附條件買賣契約，並由上訴人丙○○擔任連帶保證人
      ，兩造約定買賣價金為730,000元，由上訴人訂約時支付
      30,000元，分期付款總價款則為965,136元，計分48 期攤
      還。上訴人為擔保付款，並於94年5月24日簽發票面金額
      為700,000元之系爭本票，而系爭本票上之日期，上訴人
      亦有授權被上訴人填寫，至於本票金額則在上訴人將系爭
      本票交付被上訴人時即已填載完成。
（二）嗣上訴人僅於同年6月26日至8月26日間共繳付3期價款共5
      8,719元，其後即未依約付款，並逾2期後，被上訴人因始
      終無法聯繫上訴人，遂執系爭本票向本院聲請准予強制執
      行，被上訴人另一方面先以存證信函通知上訴人結清尾款
      或將系爭車輛交回，惟上訴人仍未予理會，被上訴人始依
      系爭附條件買賣契約第13條、第14條約定於同年10月29日
      逕行拖吊取回系爭車輛，迄於同年11月17日拍賣該車得款
      52萬元，並依約定順序抵沖上訴人所積欠系爭車輛之價款
      後，總計上訴人至95年3月24日止尚欠被上訴人204,536元
      ，是被上訴人取回系爭車輛顯於法有據等語。
（三）聲明：上訴駁回。
三、兩造不爭執之事項：
（一）上訴人戊○○與被上訴人訂有系爭車輛附條件買賣契約，
      並由上訴人丙○○擔任連帶保證人，兩造約定買賣價金為
      730,000元，由上訴人訂約時支付30,000元，分期付款總
      價款則為965,136元，計分48期攤還。
（二）系爭本票係上訴人為擔保上開48期分期付款債務而簽發。
（三）上訴人僅繳付3期分期款，自94年8月26日後即未依約繳納
      分期款。
（四）系爭車輛附條件買賣契約、系爭本票暨授權書上之上訴人
      簽名、印文均係真正。
四、得心證之理由：
    上訴人主張被上訴人未經上訴人授權而擅填系爭本票之日期
    及金額，故系爭本票即不生票據上之效力，又被上訴人曾與
    上訴人口頭約定應俟上訴人逾期繳納3期分期款後，始得將
    系爭車輛拖走拍賣，竟違約提前取回系爭車輛，致上訴人受
    有重大損失、生計困難等情，被告則以前揭辯詞資為抗辯。
    是本件爭點為：（一）系爭本票之日期、金額是否係被上訴
    人未取得上訴人授權而擅自填寫？（二）被上訴人是否承諾
    上訴人須俟上訴人逾期繳納3期分期款後，始得將系爭車輛
    拖走拍賣？茲分別論述如下：
（一）系爭本票之日期及金額並非被上訴人未經上訴人授權所填
      具。
    1.本件上訴人對於系爭本票上，有關上訴人印章和簽名之真
      正並不爭執，已如前述，惟另主張系爭本票上之日期及金
      額原係空白，而由被上訴人擅自填寫云云，則上訴人對於
      上訴人所簽發系爭本票上之日期、金額空白之此一變態事
      實，自應負舉證責任。惟上訴人對此票據上日期、金額空
      白之事實，迄未舉證加以證明，是上訴人此部分主張，已
      難採信。況上訴人已授權被上訴人自行於系爭本票填載到
      期日，此有被上訴人所提出上訴人亦不爭執之系爭本票授
      權書影本附卷可稽（見原審卷第19頁），又上訴人亦自承
      其簽發系爭本票係為擔保系爭車輛分期付款債務，復參諸
      兩造約定系爭車輛之價款為730,000元，扣除上訴人已支
      付之頭期款30,000元後之其餘欠款金額，適與系爭本票之
      發票金額700,000元相符等情，益證上訴人主張不可採。
    2.綜前，系爭本票之日期、金額既非被上訴人未經上訴人授
      權而填寫，並經記載完成，自已發生票據上之效力。
（二）被上訴人從未承諾上訴人須俟上訴人欠繳3期分期款後，
      始得將系爭車輛取回。
    1.上訴人雖一再主張被上訴人曾與其口頭約定，須俟上訴人
      欠繳3期分期款後，被上訴人始得將系爭車輛取回云云，
      並提出上訴人戊○○與被上訴人奇異公司之電話通訊譯文
      為據（見本院卷第50頁至第61頁、第71至第101頁），然
      為被上訴人所否認，本院細繹前揭譯文內容，被上訴人對
      上訴人表示有關上訴人逾繳情事之對話部分略有：「沒有
      欠就是欠嗎還剩48期沒繳，你都沒有跟我們連絡阿…」、
      「（上訴人戊○○：26號對不對有彈性幾天）你不要自己
      設彈性嘛，你已經欠兩個月還要多，你還可以自己算彈性
      幾天，那欠兩個月，我打給你你電話也沒有通阿，阿打給
      保證人他說都跟你催過了阿。」（參本院卷第52頁）、「
      （上訴人戊○○：對吧，阿即將到期沒關係啦。）即將到
      期是11月26阿，阿可是我9月10月你都欠啊。」（參本院
      卷第57頁）、「什麼部分阿，你現在欠了2期3期的阿，我
      車子還你你又拿去借錢我怎麼辦？」（見本院卷第58頁）
      、「（上訴人戊○○：阿欠你們2期我現在把2期的錢匯給
      你們，你們車子是不是要還給我？）不可能，黃先生，跟
      你做個報告，目前阿你車子因為逾期沒有繳，那我們才做
      抓車的動作，而且條件並不是由你決定，是公司會有公司
      的流程。」（見本院卷第73頁）、「（上訴人戊○○：還
      沒有到期你們也把我們算進去啦。）問題是，今天是你錯
      在先耶，你沒有按時繳款，你也沒有先跟奇異公司先做個
      聯絡。」（見本院卷第74頁）、「你今天48期只繳3期，
      逾期2個多月又不跟我們聯絡，保證人又說他找不到你，
      我們本來就要確保公司，債權的部分，你為什麼要一直這
      樣講說你都沒有錯，你明明就有錯你逾期繳款在先，又沒
      有跟奇異公司聯絡，你怎麼可以一直說你都沒有錯，都是
      誤會？」（見本院卷第76頁）、「沒有被拖回來的客人確
      實是26號再去繳就可以啦，沒有錯，可是你今天的狀況跟
      別人不一樣阿，你欠了2期又沒有跟奇異公司做電話聯絡
      ，阿保證人有請他媽媽在通知你，阿到底有沒有通知到，
      我們又不知道。」（見本院卷第77頁）、「你不是只欠1
      天我們就抓車，你是欠2個月以上我們才抓車。」（見本
      院卷第82頁）、「（上訴人戊○○：你跟你們主管呈報，
      我2期匯給你們，阿然後拿這個收據你們車子還給我開，
      大家來恢復這個繳款的作業。）我會依照你意思呈報上去
      ，我沒有這個權限我是不能答應你的，我一定要跟你講清
      楚，不然到時候說我已經答應你那不就糟糕了。」（見本
      院卷第83頁）等語，均足徵被上訴人非但未曾與上訴人約
      定須俟上訴人逾繳3期分期款後始取回系爭車輛，反而屢
      屢對上訴人強調其欠繳價款實已違約，被上訴人當有權取
      回系爭車輛等語，則上訴人片面主張被上訴人有此承諾，
      洵無足採。
    2.按本件系爭車輛附條件買賣契約書第3條、第4條、第13條
      、第14條規定，系爭車輛之現金交易總價為730,000元，
      分期付款總價則為965,136元，頭期款為3萬元，各分期付
      款金額總和（即扣除頭期款）為935,136元，共分48期攤
      還，年息為15%，由上訴人戊○○自94年6月26日起至98年
      5月26日止，1月1付，期付19,482元；系爭車輛所有權移
      轉予上訴人戊○○前，上訴人戊○○不依約定給付價款者
      ，致妨害被上訴人之權益者，被上訴人得取回占有系爭車
      輛，上訴人戊○○及其連帶保證人即上訴人丙○○所負一
      切債務均喪失其期限權利，被上訴人得要求立即清償本契
      約全部價款。查上訴人僅繳付3期分期款，自94年8月26
      日後即未依約繳納分期款，而被上訴人亦從未承諾上訴人
      須俟上訴人欠繳3期分期款後，始得將系爭車輛取回等情
      ，已如前述，是以被上訴人依上開約定取回系爭車輛，進
      而拍賣取償，即非無據。
（三）綜上所述，本件上訴人主張被上訴人未經上訴人授權而擅
      填系爭本票之日期及金額，故系爭本票不生票據上之效力
      ，又被上訴人曾與上訴人口約定應俟上訴人逾期繳納3期
      分期款後，始得將系爭車輛拖走拍賣，竟違約提前取回系
      爭車輛云云，為無理由。原審於超過被上訴人對上訴人之
      系爭車輛所餘債權204,536元部分，判決被上訴人對上訴
      人之票據債權不存在而駁回上訴人其餘之訴，並無不合。
      上訴意旨指摘原判決不當，求予廢棄改判，為無理由，應
      予駁回。
（四）本件事證已臻明確，兩造間其餘攻擊防禦方法及舉證，經
      本院審酌後認與判決之結果不生影響，不再逐一論列，附
      此敘明。
五、據上論結，本件上訴為無理由，依民事訴訟法第436條之1第
    3 項、第449條第1項、第85條第2項，判決如主文。
中　　華　　民　　國　　96　　年　　3 　　月　　26　　日
                  民事第二庭  審判長法　官   鄭純惠
                                    法  官   黃蓓蓓
                                    法  官   黃雯惠
不得上訴　。
以上正本係照原本作成。
中　　華　　民　　國　　96　　年　　3　　月　　 26　　日
                                     書記官　林玗倩
